臺灣苗栗地方法院民事裁定
110年度監宣字第89號
聲  請  人  彭○煜  





相  對  人  彭○威  




關  係  人  彭○瑩  


上列聲請人聲請對相對人為監護宣告事件，本院裁定如下：
    主  文
宣告相對人彭○威（民國00年00月00日生，身分證統一編號：Z00
0000000號）為受監護宣告之人。
選定聲請人彭○煜（民國00年0月00日生，身分證統一編號：Z000
000000號）為相對人彭振威之監護人。
指定關係人彭○瑩（民國00年0月0日生，身分證統一編號：Z0000
00000號）為會同開具財產清冊之人。
程序費用新台幣壹仟元由受監護宣告之人負擔。
    理  由
一、按對於因精神障礙或其他心智缺陷，致不能為意思表示或受
    意思表示，或不能辨識其意思效果者，法院得因本人、配偶
    、四親等之親屬，最近1年有同居事實之其他親屬、檢察官
    、主管機關或社會福利機構之聲請，為監護之宣告，民法第
    14條第1項定有明文。次按，受監護宣告之人應置監護人；
    法院為監護之宣告時，應依職權就配偶、四親等內之親屬、
    最近1年有同居事實之其他親屬、主管機關、社會福利機構
    或其他適當之人選定1人或數人為監護人，並同時指定會同
    開具財產清冊之人；法院選定監護人時，應依受監護宣告之
    人之最佳利益，優先考量受監護宣告之人之意見，審酌一切
    情狀，並注意下列事項：一、受監護宣告之人之身心狀態與
    生活及財產狀況。二、受監護宣告之人與其配偶、子女或其
    他共同生活之人間之情感狀況。三、監護人之職業、經歷、
    意見及其與受監護宣告之人之利害關係。四、法人為監護人
    時，其事業之種類與內容，法人及其代表人與受監護宣告之
    人之利害關係，民法第1110條、第1111條第1項、第1111條
    之1定有明文。末按，法院應於鑑定人前，就應受監護宣告
    之人之精神或心智狀況，訊問鑑定人及應受監護宣告之人，
    始得為監護之宣告。但有事實足認無訊問之必要者，不在此
    限。鑑定應有精神科專科醫師或具精神科經驗之醫師參與並
    出具書面報告，家事事件法第167條定有明文。
二、聲請人主張略以：聲請人彭○煜為相對人彭○威之弟，相對人
    因重度心智功能障礙，雖經送醫診治，仍不見起色，現不能
    為意思表示或受意思表示，或不能辨識其意思表示之效果，
    為此請求依法宣告相對人為受監護宣告之人及選定聲請人為
    相對人之監護人，並指定關係人彭湘瑩即相對人之妹為會同
    開具財產清冊之人等語，業據其提出親屬系統表、同意書、
    中華民國身心障礙證明及戶籍資料等件為證。
三、另經大千醫療社團法人南勢醫院簡易精神鑑定報告載明略以
    ：相對人自幼因智能不足，出現嚴重認知功能障礙，不識字
    亦不會寫字，語言會談能力差，無法深入會談，定向感差，
    不知人物、時間與地點，無法配合指令舉手及起立，記憶力
    差，不記得身分證字號、年紀與生日，目前在家安置。相對
    人意識呈清醒狀態，理解問話內容能力與他人互動能力差，
    思考力、判斷力及現實感均明顯缺損。相對人辨別行為是非
    及依辨別而為行為之能力差，已達無法妥善處理自己事務之
    程度，符合監護宣告條件。綜觀上情，足認相對人確因精神
    障礙或其他心智缺陷，致不能為意思表示或受意思表示，或
    不能辨識其意思表示效果之程度，爰宣告相對人為受監護宣
    告之人。
四、茲參酌台中市私立龍眼林社會福利慈善事業基金會監護宣告
    案件訪視調查報告載明略以：相對人自小患有唐氏症，領有
    第一類重度身心障礙證明，與聲請人同住。社工觀察相對人
    氣色佳，行動能力良好，雖能發出聲音，但無法陳述語句，
    觀察其可理解簡單問句及以肢體動作回應；聲請人為相對人
    之弟，與相對人同住照顧，工作時間彈性，可協助處理相對
    人事務，計畫安排相對人入住教養院接受專業照顧，已向教
    養院申請登記入住名額；關係人彭湘瑩為相對人之妹，其表
    示渠等父親過世，母親與父親離婚後，未參與家中事務，聲
    請人與相對人同住，主要由聲請人處理相對人事務，同意由
    聲請人擔任相對人之監護人，由自己擔任會同開具財產清冊
    之人；兩造之母林家溶對於聲請人及關係人前述並無不同表
    示；評估可由聲請人擔任相對人之監護人，並由關係人擔任
    會同開具財產清冊之人等語，有財團法人台中市私立龍眼林
    社會福利慈善事業基金會110年7月2日財龍老字第110070001
    號函覆之上開訪視報告附卷可佐。茲審酌聲請人為相對人之
    弟，為相對人最近之親屬，現與相對人同住，表明願意協助
    照顧相對人，目前相對人之醫療照顧亦無疏忽不當之處，考
    量相對人之身心狀態、療養生活與家人間之情感狀況，及審
    酌聲請人之職業、經歷、意見及其與相對人之利害關係，爰
    選定聲請人彭振煜為相對人之監護人，另關係人彭湘瑩為相
    對人之妹，同意擔任會同開具財產清冊之人，爰依上揭規定
    ，指定關係人彭湘瑩為會同開具財產清冊之人。
五、末按，監護人於執行有關受監護人之生活、護養療治及財產
    之職務時，應尊重受監護人之意思，並考量其身心狀況與生
    活狀況；監護開始時，監護人對於受監護人之財產，應依規
    定會同本院選定開具財產清冊之人，於2 個月內開具財產清
    冊，並陳報法院；於前條之財產清冊開具完成並陳報法院前
    ，監護人對於受監護人之財產僅得為管理上必要之行為；監
    護人對於受監護人之財產，非為受監護人之利益，不得使用
    、代為或同意處分；監護人代理受監護人購置或處分財產，
    或就其居住之建築物或基地出租、供他人使用或終止租賃，
    非經法院許可，不生效力；民法第1112條、第1113條準用第
    1099條、第1099-1條、第1101條第1 項及第2 項之規定甚明
    ，請參照辦理。
六、依家事事件法第164條第2項，裁定如主文。 
中　　華　　民　　國　　110 　年　　8 　　月　　 26　日
               家事法庭  法　　　官  李太正
以上正本係照原本作成。
如對本裁定抗告，須於裁定送達後10日之不變期間內，向本院提
出抗告狀，並繳納抗告費新臺幣1,000元。
中　　華　　民　　國　　110 　年　　8 　　月　　26　　日
                         書　記　官　陳明芳